臺灣臺北地方法院刑事判決　　　　　　　99年度易字第2954號
公　訴　人　臺灣臺北地方法院檢察署檢察官
被　　　告　洪章凱
上列被告因詐欺案件，經檢察官聲請簡易判決處刑（99年度偵字
第19097 號），本院認為不宜逕以簡易判決處刑（99年度簡字第
3920號），改依通常程序審理，判決如下：
    主  文
洪章凱幫助意圖為自己不法之所有，以詐術使人將本人之物交付
，累犯，處有期徒刑伍月，如易科罰金，以新臺幣壹仟元折算壹
日。
    事  實
一、洪章凱曾因公共危險案件，經臺灣士林地方法院95年度交簡
    字第187 號刑事簡易判決判處有期徒刑4 月確定，又因妨害
    風化案件，經本院95年度簡字第2292號刑事簡易判決判處有
    期徒刑6 月確定，復因妨害自由案件，經臺灣基隆地方法院
    95年度基簡字第1083號刑事簡易判決判處有期徒刑4 月，經
    同院96年度簡上字第8 號判決上訴駁回確定；嗣因中華民國
    96年罪犯減刑條例公布施行，經本院以96年度聲減字第1686
    號裁定前揭3 罪分別減為有期徒刑2 月、3 月、2 月，應執
    行有期徒刑6 月確定，因減刑後勿庸執行，洪章凱乃於96年
    7 月16日執行完畢出監。
二、詎洪章凱仍不知悔悟，可預見提供自己之金融機構帳戶存摺
    、金融卡及提款密碼予不詳之人使用，可能幫助他人遂行詐
    欺取財犯行，仍不違背其本意，基於幫助詐欺之不確定故意
    ，於民國98年4 月至同年6 月7 日間之某日，在不詳地點，
    將其申請使用之中國信託商業銀行南京東路分行（下稱中國
    信託銀行）帳號000-000000000000號存款帳戶之金融卡及提
    款密碼，交付某姓名年籍不詳之成年人；再由不詳之成年人
    意圖為自己不法之所有，於98年6 月7 下午3 時許，以電話
    向潘美雲詐稱其向東森購物台購買物品之付款方式誤設為按
    月扣款，要求潘美雲依其指示前往金融機構之自動櫃員機辦
    理變更手續，否則將持續扣款1 年云云，致潘美雲陷於錯誤
    ，於同日下午4 時5 分許，前往臺中市○○區○○路3 段10
    7 號之中國信託銀行西屯簡易分行之自動櫃員機，依該不詳
    之人之指示操作自動櫃員機，而轉出新臺幣（下同）11萬9
    千元（共分5 筆，分別為2 萬9 千元、3 萬元、3 萬元、2
    萬9 千元、1 千元）至洪章凱前揭中國信託銀行帳戶內，旋
    遭不詳之人提領一空。嗣潘美雲發覺款項轉出，而報警處理
    ，始循線查悉上情。
三、案經新北市政府警察局三重分局移請臺灣臺北地方法院檢察
    署檢察官聲請簡易判決處刑，本院認為不宜逕以簡易判決處
    刑，改依通常程序審理。
    理  由
一、證據能力之判斷：
    被告洪章凱對於下列各項證據方法，均未爭執其證據能力，
    並同意作為證據（見本院卷第26頁反面），本院審酌其作成
    時之情況，認為並無不適當之情事，均得作為證據，合先敘
    明。
二、認定事實所憑之證據及理由：
    訊據被告洪章凱矢口否認有將前揭中國信託銀行之帳戶交予
    不詳之人使用之犯行，辯稱：(一)伊僅金融卡遺失，存摺還在
    ，伊最後一次使用金融是在98年4 月間，於同年6 月間因應
    徵工作需要才發現金融卡遺失，立刻就打電話向銀行掛失，
    但銀行要求伊臨櫃掛失；(二)伊將密碼用便利貼貼在金融卡上
    以防忘記，存摺沒有遺失，但印章因搬家找不到，伊也是被
    害人云云（見本院卷第26頁反面）。惟查：
  (一)被害人潘美雲因接獲不詳之人來電詐騙，轉帳11萬9 千元入
    前揭被告所有之中國信託銀行帳戶，旋經由金融卡提領一空
    等情，為被告所不爭執，且經潘美雲指述遭詐騙匯款之經過
    明確（見偵查卷第11至13頁），亦有潘美雲提出之中國信託
    銀行自動櫃員機交易明細表5 張、中國信託銀行99年7 月26
    日中信銀字第09922271208392號函檢附之開戶資料及歷史交
    易明細附卷可按（見偵查卷第16頁、第8 至9 頁、第24至26
    頁），堪以認定被告前揭中國信託銀行帳戶遭不詳之人利用
    作為匯入詐得款項之工具之事實。
  (二)承上，前揭潘美雲匯入該帳戶之款項既係立即經由金融卡提
    領一空，則提領之人勢必持有金融卡及密碼，合理推認應係
    被告本人提領或經被告交付金融卡及密碼予他人而同意他人
    提領前揭帳戶內款項，始有可能。被告固辯稱於不詳時間遺
    失金融卡及密碼云云。然查：
  (1)銀行之活期存款帳戶係普遍代表個人資力之基本金融工具，
    而金融卡包含提款、轉帳、繳款等金錢轉出功能，一般人設
    定金融卡密碼均以隱密為原則，不讓他人知悉，目的在避免
    他人盜用。除非有特殊使用需要，一般人自不將帳戶金融卡
    、密碼、存摺及印鑑章一併隨身攜帶，否則無異增加帳戶遭
    盜用之危險性。尤其近年詐騙事件頻傳，政府一再宣導大眾
    應注意帳戶及金融卡、密碼之保存，以免淪為詐騙集團共犯
    ，若不慎遺失帳戶或金融卡，應立即掛失或報警處理，此乃
    一般通常智識之人所應具備之警覺性。則本案被告辯稱：將
    金融卡密碼貼在金融卡上，顯與密碼之使用習慣相違背，無
    異使密碼之專屬性、保密性完全喪失，已難遽信。
  (2)又查被告前揭中國信託銀行帳戶有於98年6 月5 日下午2 時
    52分29秒、在新北市○○區○○路726 號之中國信託銀行板
    和簡易分行設置之自動櫃員機、存入現金1 千元，再於同日
    下午4 時41分13秒、在台鐵板橋站設置之中國信託銀行自動
    櫃員機使用金融卡提領現金1 千元之事實，有中國信託銀行
    99年12月9 日中信銀字第09922271212350號函檢附歷史交易
    報表、99年12月15日中信銀字第09922271212488號函檢附存
    款機設置位置、公務電話紀錄在卷足憑（見本院卷第44至45
    、46至48、58頁），此等存、提之行為顯違一般使用帳戶之
    慣習，又若係同1 人出於測試目的所為，應無須分在不同地
    點為存、提之行為。被告雖否認此等存、提行為為伊所為（
    見本院卷第113 頁反面），辯稱伊將金融卡密碼貼在金融卡
    上，然而，縱係他人拾得被告遺失之金融卡而欲測試該金融
    卡可否使用，則該人存入1 千元後，應立即使用金融卡及密
    碼提領該1 千元，避免其間遭被告使用其尚仍保管之存摺及
    印鑑章加以提領，該人應不可能相隔兩小時、在不同地點之
    自動櫃員機為存、提之交易。因此，倘非被告本人或被告將
    密碼告知他人而同意他人使用金融卡，他人應無可能使用金
    融卡為前揭於98年6 月5 日下午存入1 千元、提領1 千元之
    交易行為。
  (3)再者，被告辯稱伊於98年4 月間最後1 次使用中國信託銀行
    金融卡後，至98年6 月間欲謀職始發現金融卡遺失云云。惟
    查被告曾於98年1 月21日申請遺失補發存摺及金融卡，此有
    中國信託銀行99年11月8 日中信銀字第09922271211411號函
    檢附客戶歷史資料、印鑑卡及各項申請、掛失止付、更換、
    查詢暨終止使用申請書附卷可考（見本院卷第28至31頁），
    則被告既曾有遺失補發之經驗，理應更加注意保管金融卡及
    密碼。被告辯稱伊將密碼貼在金融卡上，於98年4 月間使用
    金融卡後遲至6 月才發現遺失云云，且被告僅遺失中國信託
    銀行金融卡1 張，其餘隨身財物並無遺失，顯與常情有違。
    何況，被告辯稱伊於98年6 月間因求職需要始發現金融卡遺
    失云云，又稱：因發現金融卡不見就沒去應徵云云（見本院
    卷第26頁反面），然金融卡遺失大可申請補發，被告已有經
    驗，豈可能因此放棄求職機會？益悖於常理。復審諸被告陳
    稱：「我看了單子，好像是在存提1 千元以後隔1 天還2天
    我要使用才發現不見，我就打電話去掛失」云云（見本院卷
    第113 頁反面），何以被告自98年4 月起至6 月長達2 個月
    均未注意金融卡，竟恰於本案案發當天發現金融卡遺失？時
    間點未免過於巧合。綜上，被告辯稱金融卡遺失一節，難以
    遽信。
  (4)又被告雖仍保有中國信託銀行帳戶之存摺，但該帳戶之印鑑
    章已不知去向（見本院卷第33頁至反面）。況據被告供稱：
    全部銀行帳戶之存摺、金融卡、印章都擺在一起，但當時除
    中國信託銀行帳戶存摺外，其他帳戶都已遺失云云（見本院
    卷第114 頁反面）；經查被告除中國信託銀行帳戶外，尚在
    華南銀行、中華郵政公司、臺灣新光銀行、聯邦商業銀行、
    永豐商業銀行、台新商業銀行開設存款帳戶（見本院卷第69
    頁），被告就各該銀行帳戶之存摺、金融卡、印章既係一併
    保管，何以唯獨中國信託銀行帳戶之存摺未佚失？殊屬有疑
    。故被告關於遺失帳戶之辯解，殊無可取。
  (三)綜上，被告之中國信託銀行帳戶既係遭不詳之人利用作為詐
    騙匯入之帳戶，且由不詳之人使用金融卡及密碼將匯入款項
    提領一空，已足合理推論係被告交付金融卡及密碼供他人使
    用。被告辯稱：帳戶遺失云云，並無可採。從而，本案事證
    明確，被告交付帳戶供不詳之人用以遂行詐騙之犯行，洵堪
    認定，應予依法論罪科刑。
三、論罪科刑之依據：
    查被告僅交付金融卡及密碼予不詳之人，而對其後不詳之人
    之詐欺犯行提供助力，並無共同實施詐欺犯行之犯意聯絡或
    行為分擔，亦即，被告所實施者，非屬詐欺犯行之構成要件
    行為，應為幫助犯。是核被告所為，係刑法第339 條第1 項
    詐欺取財罪之幫助犯，應依正犯之刑減輕之。至不詳之人雖
    有利用被告交付之帳戶詐欺財物，惟既均未緝獲到案說明，
    究為1 人化名單獨犯罪或為數人共同犯罪，無從認定，縱為
    數人犯罪，尚查無證據可證渠等有何犯意聯絡或行為分擔。
    從而，就正犯部分，僅以單獨詐欺犯論。又查，被告曾因公
    共危險案件，經臺灣士林地方法院95年度交簡字第187 號刑
    事簡易判決判處有期徒刑4 月確定，又因妨害風化案件，經
    本院95年度簡字第2292號刑事簡易判決判處有期徒刑6 月確
    定，復因妨害自由案件，經臺灣基隆地方法院95年度基簡字
    第1083號刑事簡易判決判處有期徒刑4 月，經同院96年度簡
    上字第8 號判決上訴駁回確定；嗣因中華民國96年罪犯減刑
    條例公布施行，經本院以96年度聲減字第1686號裁定前揭3
    罪分別減為有期徒刑2 月、3 月、2 月，應執行有期徒刑6
    月確定，因減刑後勿庸執行，被告乃於96年7 月16日執行完
    畢出監等情，有臺灣高等法院被告前案紀錄表在卷足參（見
    本院卷第5 至20頁），是被告於前次徒刑執行完畢後，5 年
    以內故意再犯本件有期徒刑以上之罪，為累犯，應依法加重
    其刑。爰審酌被告可預見帳戶存摺、金融卡及提款密碼予不
    詳之人使用，可能幫助他人遂行詐欺取財犯行，仍不違背其
    本意，在不詳時、地將帳戶金融卡及密碼交予不詳之人使用
    ，用以詐取潘美雲匯入之款項，合計11萬9 千元，是被告之
    犯罪手段及造成損害非輕；且被告犯罪後，始終否認犯罪，
    毫無悔意，態度不佳等一切情狀，量處如主文之刑，並諭知
    易科罰金之折算標準，以示懲儆。
據上論斷，應依刑事訴訟法第452 條、第299 條第1 項前段，刑
法第30條第1 項、第2 項、第339 條第1 項、第47條第1 項、第
41條第1 項前段，刑法施行法第1 條之1 第1 項、第2 項前段，
判決如主文。
本案經檢察官葉芳秀到庭執行職務。
中    華    民    國   100    年    4     月    26    日
                  刑事第六庭審判長  法  官  黃桂興
                                    法  官  雷淑雯
                                    法  官  林晏如
上正本與原本無異。
如不服本判決，應於判決送達後10日內向本院提出上訴狀（應抄
附繕本）。告訴人或被害人如對於本判決不服者，應具備理由請
求檢察官上訴，其上訴期間之計算係以檢察官收受判決正本之日
期為準。
                                    書記官  楊盈茹
中    華    民    國   100    年    4     月    27    日
附錄本案論罪科刑法條全文：
中華民國刑法第339條
意圖為自己或第三人不法之所有，以詐術使人將本人或第三人之
物交付者，處 5 年以下有期徒刑、拘役或科或併科 1 千元以下
罰金。
以前項方法得財產上不法之利益或使第三人得之者，亦同。
前二項之未遂犯罰之。
中華民國刑法第30條
幫助他人實行犯罪行為者，為幫助犯。雖他人不知幫助之情者，
亦同。
幫助犯之處罰，得按正犯之刑減輕之。